臺灣高等法院刑事判決
109年度上訴字第3517號
上  訴  人  
即  被  告  吳聲和


選任辯護人  張藝騰律師(法扶律師)  
上列上訴人即被告因違反槍砲彈藥刀械管制條例案件，不服臺灣
新竹地方法院109年度訴字第209號，中華民國109年7月23日第一
審判決（起訴案號：臺灣新竹地方檢察署108年度偵字第13088號
），提起上訴，本院判決如下：
    主  文
上訴駁回。
    事  實
一、吳聲和明知可發射子彈具殺傷力之改造槍枝，係槍砲彈藥刀
    械管制條例所列管之槍砲，未經中央主管機關之許可，不得
    無故持有，吳聲和為向未見過真槍之友人曾少傑炫耀，委由
    彭金樓聯絡真實姓名年籍不詳綽號「明文」之成年男子提供
    槍枝，其等並於民國108年11月26日21時30分許，搭乘不知
    情之林珮茹所駕駛車牌號碼000-0000號自小客車至新竹市○○
    區○○○道000號之7-11便利超商停車場內，由彭金樓聯絡「明
    文」確認受其委託攜帶具殺傷力之仿半自動手槍製造、換裝
    土造金屬槍管而成之改造手槍1支（含彈匣1個，槍枝管制編
    號0000000000號）之2名真實姓名年籍不詳成年男子身分，
    再由吳聲和與其中1名男子至附近中油加油站旁草叢內取出
    前開改造手槍，吳聲和即基於非法持有可發射子彈具殺傷力
    之槍枝之犯意，將之藏放在自己外套內，自斯時起持有之，
    並持之至曾少傑與友人陳奕璋所搭乘車牌號碼000-0000號自
    小客車內向曾少傑展示。嗣警方據報至現場埋伏，並於同日
    21時50分許，當場在前開車牌號碼000-0000號自小客車內扣
    得上開改造手槍1支，始循線查知上情（彭金樓所犯幫助非
    法持有可發射子彈具殺傷力槍枝犯行，業經原審法院量處有
    期徒刑1年6月，併科罰金新臺幣【下同】3萬元，罰金如易
    服勞役，以1千元折算1日確定）。
二、案經新竹市警察局第一分局報告臺灣新竹地方檢察署檢察官
    偵查起訴。
    理  由
一、證據能力
㈠按被告於第二審經合法傳喚無正當理由不到庭者，得不待其陳
  述逕行判決，刑事訴訟法第371條規定甚詳，此係因被告已於
  第一審程序到庭陳述，並針對事實及法律為辯論，應認已相當
  程度保障被告到庭行使訴訟權，倘被告於第二審經合法傳喚，
  無正當理由而不到庭，為避免訴訟程序延宕，期能符合訴訟經
  濟之要求，並兼顧被告訴訟權之保障，應解為被告係放棄在第
  二審程序中為與第一審相異之主張，而默示同意於第二審程序
  中，逕引用其在第一審所為相同之事實及法律主張。從而，如
  被告於第一審程序中已依刑事訴訟法第159條之5規定，同意或
  經認定為默示同意作為證據，嗣被告於第二審經合法傳喚無正
  當理由不到庭，並經法院依法逕行判決者，揆諸前開說明，自
  應認被告於第二審程序中，仍採取與第一審相同之同意或默示
  同意。又按被告以外之人於審判外之言詞或書面陳述，除法律
  有規定者外，不得作為證據。被告以外之人於審判外之陳述，
  經當事人於審判程序同意作為證據，法院審酌該言詞陳述或書
  面陳述作成時之情況，認為適當者，亦得為證據。刑事訴訟法
  第159條第1項、第159 條之5分別定有明文。經查，上訴人即
  被告吳聲和（下稱被告)於本院準備程序及審理經合法傳喚無
  正當理由均未到庭，然本判決所引用被告以外之人於審判外之
  陳述之供述證據，經被告於原審準備程序表示同意有證據能力
  （見原審卷第59頁），而檢察官及辯護人於本院準備程序對於
  該等證據亦均稱同意有證據能力（見本院卷第92頁），迄至言
  詞辯論終結前亦未聲明異議，本院審酌上開證據資料製作時之
  情況，尚無違法不當及證明力明顯過低之瑕疵之情形，認均具
  有證據能力。
㈡又本院下列所引用之非供述證據，並無證據證明係公務員違背
  法定程序所取得，且檢察官、辯護人於本院亦均未主張排除其
  證據能力，迄本院言詞辯論終結前均未表示異議，本院審酌前
  揭非供述證據並無顯不可信之情況與不得作為證據之情形，依
  刑事訴訟法第158條之4反面解釋及第159條之4之規定，應認均
  有證據能力，而得採為判決之基礎。　  　
二、認定事實所憑之證據及理由
    被告於本院準備程序及審理程序經合法傳喚無正當理由未到
    庭，然上揭事實，業據被告於警詢、偵查及原審均坦承不諱
    （見偵卷第9至10頁反面、第70至71頁、原審卷第57頁、第1
    41頁），核與證人即同案被告彭金樓於警詢、偵查及原審（
    見偵卷第12至14頁、第69至70頁反面、原審卷第57頁、第14
    1頁）、證人即在場之曾少傑、陳奕璋、林珮茹於警詢中之
    證述（見偵卷第19至20頁、第21至22頁、第23至24頁）大致
    相符，且有偵查佐湛少鏵108年11月27日製作之偵查報告1 
    份、帳號名稱「明文」之Facebook Messenger頁面1張、彭
    金樓與帳號名稱「明文」之人之聯絡紀錄翻拍照片1 張、新
    竹市警察局第一分局扣押筆錄、扣押物品目錄表各1份、現
    場暨扣案物照片8 張（見偵卷第7頁、第18頁、第72頁、第2
    5至26頁背面、第27頁、第27-1頁至第30頁）在卷可參，並
    有上開改造手槍1支扣案可佐；而扣案之改造手槍1支（含彈
    匣1個，槍枝管制編號0000000000號），經送請內政部警政
    署刑事警察局鑑定結果略以：送鑑手槍1支（槍枝管制編號0
    000000000號），認係改造手槍，由仿半自動手槍製造之槍
    枝，換裝土造金屬槍管而成，擊發功能正常，可供擊發適用
    子彈使用，認具殺傷力等情，此有內政部警政署刑事警察局
    108年12月25日刑鑑字第1088021244號鑑定書（含槍枝影像
    ）1 份（見偵卷第78頁反面，原審卷第105頁）附卷憑參，
    是上開扣案改造手槍1支具有殺傷力無訛。從而，被告前開
    任意性自白核與事實相符，堪以採信，本案事證明確，被告
    未經許可持有可發射子彈具有殺傷力之槍枝犯行，堪予認定
    ，應依法予以論科。
三、法律適用
㈠按行為後法律有變更者，適用行為時之法律。但行為後之法律
  有利於行為人者，適用最有利於行為人之法律，刑法第2條第1
   項定有明文。查被告行為後，槍砲彈藥刀械管制條例第4條、
  第7至9條等規定於109年6月10日修正公布，同年月12日生效施
  行，茲就與本案有關部分敘述如下：
⒈修正前槍砲彈藥刀械管制條例第4條第1項第1款規定：「本條例
  所稱槍砲、彈藥、刀械如下：一、槍砲：指火砲、肩射武器、
  機關槍、衝鋒槍、卡柄槍、自動步槍、普通步槍、馬槍、手槍
  、鋼筆槍、瓦斯槍、麻醉槍、獵槍、空氣槍、魚槍及其他可發
  射金屬或子彈具有殺傷力之各式槍砲」，修正後規定為：「本
  條例所稱槍砲、彈藥、刀械如下：一、槍砲：指制式或非制式
  之火砲、肩射武器、機關槍、衝鋒槍、卡柄槍、自動步槍、普
  通步槍、馬槍、手槍、鋼筆槍、瓦斯槍、麻醉槍、獵槍、空氣
  槍、魚槍及其他可發射金屬或子彈具有殺傷力之各式槍砲」。
⒉修正前槍砲彈藥刀械管制條例第7條第1項、第4項分別規定：「
  未經許可，製造、販賣或運輸火砲、肩射武器、機關槍、衝鋒
  槍、卡柄槍、自動步槍、普通步槍、馬槍、手槍或各類砲彈、
  炸彈、爆裂物者，處無期徒刑或7年以上有期徒刑，併科新臺
  幣3千萬元以下罰金」、「未經許可，持有、寄藏或意圖販賣
  而陳列第1項所列槍砲、彈藥者，處5年以上有期徒刑，併科新
  臺幣1千萬元以下罰金」，修正後槍砲彈藥刀械管制條例第7條
  第1項、第4項分別規定為：「未經許可，製造、販賣或運輸制
  式或非制式火砲、肩射武器、機關槍、衝鋒槍、卡柄槍、自動
  步槍、普通步槍、馬槍、手槍或各類砲彈、炸彈、爆裂物者，
  處無期徒刑或7年以上有期徒刑，併科新臺幣3千萬元以下罰金
  」、「未經許可，持有、寄藏或意圖販賣而陳列第1項所列槍
  砲、彈藥者，處5年以上有期徒刑，併科新臺幣1千萬元以下罰
  金」。
⒊修正前槍砲彈藥刀械管制條例第8條第1項、第4項分別規定：「
  未經許可，製造、販賣或運輸鋼筆槍、瓦斯槍、麻醉槍、獵槍
  、空氣槍或第4條第1項第1款所定其他可發射金屬或子彈具有
  殺傷力之各式槍砲者，處無期徒刑或5年以上有期徒刑，併科
  新臺幣1千萬元以下罰金」、「未經許可，持有、寄藏或意圖
  販賣而陳列第1項所列槍枝者，處3年以上10年以下有期徒刑，
  併科新臺幣7百萬元以下罰金」，修正後槍砲彈藥刀械管制條
  例第8條第1項、第4項分別規定為：「未經許可，製造、販賣
  或運輸制式或非制式鋼筆槍、瓦斯槍、麻醉槍、獵槍、空氣槍
  或第4條第1項第1款所定其他可發射金屬或子彈具有殺傷力之
  各式槍砲者，處無期徒刑或5年以上有期徒刑，併科新臺幣1千
  萬元以下罰金」、「未經許可，持有、寄藏或意圖販賣而陳列
  第1項所列槍砲者，處3年以上10年以下有期徒刑，併科新臺幣
  7百萬元以下罰金」。
⒋觀諸槍砲彈藥刀械管制條例第4條修正理由載稱：「一、第1項
  第1款修正如下：……(四)鑒於現行查獲具殺傷力之違法槍枝，
  多屬非制式槍枝，可遠距離致人死傷，且殺傷力不亞於制式槍
  枝，對人民生命、身體、自由及財產法益之危害，實與制式槍
  枝無異；另因非制式槍枝之取得成本遠低於購買制式槍枝，且
  製造技術門檻不高、網路取得改造資訊容易，導致非制式槍枝
  氾濫情形嚴重，若區分制式與否而分別適用第7條或第8條處罰
  ，將使不法分子傾向使用非制式槍砲從事不法行為，以規避第
  7條較重之刑責，無異加深不法分子大量使用非制式槍砲之誘
  因，爰為有效遏止持非制式槍砲進行犯罪情形，非制式槍砲與
  制式槍砲罪責確有一致之必要。(五)綜上，為使違法槍砲之管
  制作為更臻嚴密，並遏阻非制式槍砲氾濫情形，以確保人民之
  生命、身體、自由及財產安全，爰修正第1項第1款之槍砲定義
  ，使特定類型槍砲之管制範圍明確及於所有具殺傷力之制式及
  非制式槍砲，且有違法製造等行為，不論標的為制式或非制式
  槍砲，皆應依特定類型管制槍砲之處罰規定進行追訴」等語，
  並為配合修正條文第4條第1項第1款修正槍砲定義，於第7條第
  1項、第8條第1項增列「制式或非制式」之文字，且為統一「
  槍砲」之用詞，爰於第8條第4項酌作文字修正。
⒌準此，此次槍砲彈藥刀械管制條例修正後，該條例第4條、第7
  條、第8條均增加「制式或非制式」之構成要件，亦即不分制
  式或非制式，凡屬該條例第7條所列各類槍枝型式之槍枝，有
  殺傷力者，概依該條例第7條規定處罰。是「未經許可持有可
  發射子彈具殺傷力之改造（非制式）手槍」犯行，修正前係犯
  修正前槍砲彈藥刀械管制條例第8條第4項之罪，法定刑度為3
  年以上10年以下有期徒刑，併科700萬元以下罰金，修正後係
  犯槍砲彈藥刀械管制條例第7條第4項之罪，法定刑度為5年以
  上有期徒刑，併科1,000萬元以下罰金，刑罰較修正前規定為
  重，則經比較新舊法結果，修正後規定並未較有利於被告，依
  刑法第2條第1項規定，應適用被告行為時即修正前槍砲彈藥刀
  械管制條例規定論處。
㈡是核被告所為，係犯修正前槍砲彈藥刀械管制條例第8條第4項
  之未經許可持有可發射子彈具有殺傷力之槍枝罪。　
㈢被告上訴意旨及辯護人於本院辯護意旨固以：被告僅因友人之
  請求，而向友人商借槍枝欲作為炫耀之用，其所持有該槍枝之
  時間甚為短暫，本身亦無任何有欲持該槍枝為任何不法行為之
  意思，犯後態度確屬良好，請考量被告非欲以持有手槍為任何
  危害社會之舉，僅因年輕氣盛，思慮不周而持之炫耀，對於社
  會秩序之危害甚為輕微，如僅因如此短暫之時間基於炫耀目的
  持有槍枝，卻要面對長達3年之刑期，實有情輕法重之憾，故
  請再依刑法第59條規定酌減其刑等語。惟按犯罪之情狀顯可憫
  恕，認科以最低度刑仍嫌過重者，得酌量減輕其刑，刑法第59
  條固有明文。該條文立法說明指出：該條所謂「犯罪之情狀可
  憫恕」，本係指審酌刑法第57條各款所列事項以及其他一切與
  犯罪有關之情狀之結果，認其犯罪足堪憫恕者而言。依實務上
  見解，必在客觀上顯然足以引起一般同情，認為縱予宣告法定
  最低度刑猶嫌過重者，始有其適用（最高法院38年台上字第16
  號、45年台上字第1165號、51年台上字第899號判例參照）。
  為防止酌減其刑之濫用，自應嚴定其適用之要件，以免法定刑
  形同虛設，破壞罪刑法定之原則，乃增列文字，將此適用條件
  予以明文化等語，此有該條之立法說明可參。查扣案之槍枝性
  質上屬高度危險之物品，若配合具殺傷力之子彈使用，將嚴重
  威脅社會大眾之生命、身體安全，乃屬眾所周知之事實，被告
  行為時業已成年，具有相當智識及社會經驗，對槍枝之危險性
  及持有槍枝之違法性，自有所瞭解，考諸被告因另涉犯加重詐
  欺案件，於108年7月8日經法院裁定羈押，至同年9月6日始釋
  放出所，並經臺灣桃園地方法院以108年度簡字第319號判決判
  處有期徒刑1年，緩刑2年，緩刑期間應賠償被害人10萬元確定
  確定，緩刑期間自108年11月19日至110年11月18日等情，有本
  院在監在押全國紀錄表（見本院卷第141頁)、被告前案紀錄表
  （見本院卷第145至150頁）存卷足參，是被告因案經羈押相當
  期間，甫於108年9月6日經釋放出所，並受緩刑寬典，卻未潔
  身自愛，旋於108年11月26日犯本案，佐以被告於警詢時供承
  伊借槍的目的，是要向曾少傑炫耀伊有借到槍的能力（見偵卷
  第10頁反面)，衡其犯罪動機、情節，客觀上顯不足以引起一
  般同情，尚難認被告犯罪之情狀有顯可憫恕、情輕法重之憾，
  核與刑法第59條之要件有所不符，是被告上訴意旨、辯護人為
  被告主張依刑法第59條規定酌減其刑，尚非可採。
四、駁回上訴之理由
㈠原審以被告非法持有可發射子彈具殺傷力之槍枝犯行事證明確
  ，適用修正前槍砲彈藥刀械管制條例第8條第4項、刑法第2條
  第1項、第11條前段、第42條第3項、第38條第1項等規定，並
  審酌被告為向友人炫耀，即透過彭金樓聯繫，而持有扣案之具
  殺傷力槍枝，對社會大眾之身體、生命及社會治安均構成潛在
  之危險，難謂對於社會秩序並無影響，是其行為應予以非難，
  惟考量被告非法持有時間尚短，旋為掌握線報之警員查獲，再
  依卷內事證尚難認被告曾持之從事不法行為，是其犯罪情節尚
  非屬最嚴重之情形，念及被告自始坦承犯行，犯後態度確屬良
  好，兼衡被告自承未婚無子女、小康之家庭經濟狀況及高中畢
  業之教育程度、分工情形等一切情狀，量處有期徒刑3年，併
  科罰金5萬元，罰金如易服勞役，以1千元折算1日；並說明：
  按違禁物，不問屬於犯罪行為人與否，沒收之，刑法第38條第
  1項定有明文。扣案之上開改造手槍1支（含彈匣1 個，槍枝管
  制編號：0000000000號），具有殺傷力，當係違禁物，自不問
  屬於犯罪行為人與否，依上開規定宣告沒收之。經核原審認事
  用法俱無不合，量刑亦甚妥適。
㈡被告上訴意旨略以：被告僅因友人之請求，而向友人商借槍枝
  欲作為炫耀之用，其所持有該槍枝之時間甚為短暫，本身亦無
  任何有欲持該槍枝為任何不法行為之意思，犯後態度確屬良好
  ，請考量被告非欲以持有手槍為任何危害社會之舉，僅因年輕
  氣盛，思慮不周而持之炫耀，對於社會秩序之危害甚為輕微，
  如僅因如此短暫之時間基於炫耀目的持有槍枝，卻要面對長達
  3年之刑期，實有情輕法重之憾，故請再依刑法第59條規定酌
  減其刑；本件自偵查期間起，被告就對自身違法行為即坦承不
  諱，犯後態度甚佳，被告服役於部隊時思考甚多，對於年少時
  所犯之案，現已明知自身錯誤，亟欲彌補，原審判決仍屬過重
  ，請撤銷原判，酌予減刑，以利被告自新等語。
㈢按被告犯罪之情狀是否顯可憫恕，而得適用刑法第59條規定酌
  量減輕其刑，係事實審法院之職權，倘認被告之犯罪情狀並無
  何顯可憫恕，對之宣告法定最低度刑猶嫌過重之情形，而未適
  用該條規定酌減其刑，自無違法可言。被告本案犯行，依其犯
  罪情狀尚難認有顯可憫恕、情輕法重之憾，不符刑法第59條規
  定之要件，無從再依該條酌減其刑，業經論述如前，原審未依
  刑法第59條規定酌量減輕其刑，並未逾越法律所規定之範圍，
  或濫用其權限，核屬原審裁量職權之行使，並無不合，上訴理
  由主張本案應依刑法第59條酌減其刑，即非可採；又按刑事審
  判旨在實現刑罰權分配之正義，法院對有罪被告之科刑，應符
  合罪刑相當原則，使輕重得宜，罰當其罪，以契合社會之法律
  感情，因此刑法第57條明定科刑時應審酌一切情狀，尤應注意
  該條所列10款事項以為科刑輕重之標準；次按量刑之輕重，係
  屬為裁判之法院得依職權裁量之事項，苟其量刑已以行為人之
  責任為基礎，並斟酌刑法第57條所列一切情狀，在法定刑度內
  ，酌量科刑，如無偏執一端，致明顯輕重失衡情形，不得遽指
  為不當或違法。查原審已於判決理由詳細記載量刑審酌各項被
  告犯罪情節、犯罪後之態度、家庭經濟狀況、教育程度等一切
  情狀，予以綜合考量，已詳為審酌刑法第57條各款情形，並適
  用修正前槍砲彈藥刀械管制條例第8條第4項規定，就被告未經
  許可持有可發射子彈具有殺傷力之槍枝犯行判處有期徒刑3年
  ，併科罰金5萬元，罰金如易服勞役，以1千元折算1日，既未
  逾越法定刑度，亦未違反比例原則或罪刑相當原則，難認有何
  濫用權限情事，客觀上不生量刑明顯失出失入之裁量權濫用情
  形，核屬法院量刑職權之適法行使，所為量刑與被告所為犯行
  之罪責相當，並無何過重之情，量刑洵屬允當，難認有何不當
  而構成應撤銷之事由可言，被告指摘原審量刑過重為由提起上
  訴，亦非可採；從而，被告執前開各詞提起上訴，均無理由，
  應予駁回。
五、被告經合法傳喚，於本院審理期日無正當理由未到庭，爰不
    待其陳述，逕行判決。　
據上論斷，應依刑事訴訟法第371條、第368條，判決如主文。
本案經檢察官廖啓村提起公訴，檢察官孫治遠到庭執行職務。
中　　華　　民　　國　　110 　年　　2 　　月　　4 　　日
                  刑事第十八庭  審判長法  官  何俏美
                                      法  官  陳海寧
                                      法  官  葉乃瑋 
以上正本證明與原本無異。
如不服本判決，應於收受送達後20日內向本院提出上訴書狀，其
未敘述上訴之理由者並得於提起上訴後20日內向本院補提理由書
（均須按他造當事人之人數附繕本）「切勿逕送上級法院」。
                                      書記官  程欣怡
中　　華　　民　　國　　110 　年　　2 　　月　　4 　　日
附錄：本案論罪科刑法條全文
修正前槍砲彈藥刀械管制條例第8條
未經許可，製造、販賣或運輸鋼筆槍、瓦斯槍、麻醉槍、獵槍、
空氣槍或第四條第一項第一款所定其他可發射金屬或子彈具有殺
傷力之各式槍砲者，處無期徒刑或五年以上有期徒刑，併科新臺
幣一千萬元以下罰金。
未經許可，轉讓、出租或出借前項所列槍枝者，處五年以上有期
徒刑，併科新臺幣一千萬元以下罰金。
意圖供自己或他人犯罪之用，而犯前二項之罪者，處無期徒刑或
七年以上有期徒刑，併科新臺幣一千萬元以下罰金。
未經許可，持有、寄藏或意圖販賣而陳列第一項所列槍枝者，處
三年以上十年以下有期徒刑，併科新臺幣七百萬元以下罰金。
第一項至第三項之未遂犯罰之。
犯第一項、第二項或第四項有關空氣槍之罪，其情節輕微者，得
減輕其刑。